臺灣雲林地方法院刑事判決　　　　　　　　96年度易字第52號
公　訴　人　臺灣雲林地方法院檢察署檢察官
被　　　告　甲○○
　　　　　　　　　　　（現另案於臺灣雲林第二監獄執行中）
上列被告因贓物案件，經檢察官提起公訴（95年度偵緝字第150
號），本院判決如下：
    主  文
甲○○共同搬運贓物，累犯，處有期徒刑伍月，如易科罰金，以
新臺幣參佰元折算壹日。
    犯  罪  事  實
一、甲○○前於民國93年間因違反毒品危害防制條例案件，經本
    院於93年12月21日，以93年度港簡字第291 號判處有期徒刑
    6 月，於94年2 月27日確定，甫於94年3 月18日易科罰金執
    行完畢，詎仍不知悔改。緣丙○○（所涉竊盜罪嫌業由本院
    另案判決確定）於94年8 月6 日上午4 時許，向甲○○借用
    未懸掛車牌（原車牌號碼為5438-JK 號）自用小貨車（該車
    係甲○○先前向友人丁春發所借用）後，前往雲林縣北港鎮
    番溝里某農場，持油壓剪及鋁棒，竊得臺灣電力公司（下稱
    臺電公司）所有之電纜線總長715.3 公尺，重量186 公斤後
    ，即將該批竊得之電纜線放置於上開自用小貨車後車斗，並
    駕駛該車前往雲林縣北港鎮某菜市場搭載甲○○，再換由甲○○駕車，一同返回丙○○位於雲林縣水林鄉車港村車港口
    38號住處搭載乙○○（所涉搬運贓物罪嫌業由本院另案判決
    確定）。詎甲○○與乙○○均明知上開自用小貨車所載運之
    電纜線係丙○○竊取之贓物，竟仍共同基於搬運贓物之犯意
    聯絡，於同日上午5 、6 時許，先以帆布覆蓋電纜線，以防
    遭人發現，再由甲○○駕駛上開車輛搭載乙○○及丙○○，
    一同前往嘉義縣六腳鄉與朴子市（起訴書誤載為朴子鎮）等
    地尋找銷贓貨商，以此方式共同搬運贓物，惟因店家尚未營
    業，3 人遂將該批贓物運返。嗣於94年8 月6 日上午6 時45
    分許，車行至雲林縣北港鎮○○里○○路與穎寧街交叉路口
    時，為警發覺形跡可疑上前盤查，在車上扣得竊得之PVC 電
    纜線、油壓剪2 支、鋁棒2 支及木棒1 支等物，甲○○及丙○○又趁隙棄車逃逸，始悉上情。
二、案經臺電公司雲林區營業處北港服務所電務主辦員訴由雲林
    縣警察局北港分局報告臺灣雲林地方法院檢察署檢察官偵查
    起訴。
    理  由
壹、程序事項：
一、證人乙○○於94年8 月6 日之警詢筆錄屬被告以外之人於審
    判外之陳述，被告甲○○於審判程序又不同意作為證據，依
    刑事訴訟法第159 條之5 第1 項、第159 條第1 項規定，自
    不得作為證據。
二、證人乙○○於94年8 月6 日之偵訊筆錄未經具結，難認經證
    人合法調查程序，依刑事訴訟法第185 條之3 規定，不得作
    為證據。另證人乙○○於94年9 月21日之偵訊筆錄有經具結
    ，依刑事訴訟法第185 條之3 規定，自得作為證據。
貳、實體事項：
一、訊據被告甲○○固供承有於上揭時、地駕車搭載丙○○及乙○○為警查獲之事實，然矢口否認有何搬運贓物之犯行，辯
    稱：當天早上去果菜市場作麵時，丙○○去我店裡向我借車
    ，因車也是我向朋友所借，所以要開回去還，當時後車斗有
    載東西，用帆布蓋著，沒注意是載什麼，問丙○○他也沒說
    是載什麼，結果半路買早餐時，就被警察攔下，丙○○就說
    快跑，並未駕車載丙○○與乙○○前往嘉義縣六腳鄉及朴子
    鎮尋找銷贓貨商，也不知車上載有丙○○竊取之贓物云云。
    惟查：
  (一)被告於94年8 月6 日上午6 時45分許，在雲林縣北港鎮○○
    里○○路與穎寧街交叉路口為警查獲時，其所駕駛之車牌號
    碼5438-JK 號自用小貨車後車斗所放置之電纜線1 批，確為
    臺電公司失竊之電纜線，所放置之油壓剪2 支、鋁棒2 支及
    木棒1 支等物，確為丙○○竊取該批電纜線所用之工具等情
    ，業據告訴人臺電公司雲林區營業處北港服務所電務主辦員
    楊志潡、蔡培火於警詢及偵查中指訴綦詳（港警刑字第0940
    3000112 號卷第6 頁至第8 頁、港警刑字第0940008961號卷
    第1 頁至第2 頁、第4 頁至第6 頁、94偵3829號卷第3 頁）
    ，且據證人丙○○於本院審理時證述明確，並有贓物認領保
    管單1 紙（港警刑字第9400008908號卷第14頁）附卷可稽，
    此批電纜線確屬贓物，要無可疑。茲有疑義者，被告是否知
    悉所載運之物屬於贓物？
  (二)證人即共犯乙○○於本院審理時證稱：94年8 月6 日凌晨時
    ，丙○○有開小貨車去接她，說要去吃早餐，車上沒有別人
    ，之後在路上就遇到警察臨檢，認識甲○○，但忘記當天甲○○有無在車上，94年8 月6 日警詢筆錄是我自己筆錄，沒
    有人逼我這樣講，筆錄上寫甲○○有一起在車上，但我記不
    起來，只記得在車上被臨檢，旁邊的人是丙○○，我坐副駕
    駛座，靠車門，記得開車的是丙○○等語（本院卷第71頁至
    第73頁），雖明確指證稱94年8 月6 日當天並未與被告同車
    ，然此不僅與被告於偵查及本院審理時所述：伊當天確實在
    車上，且後來係由伊駕車等情不符，亦與證人丙○○於本院
    審理時所證述：我先去載乙○○，再去載甲○○，接到甲○○後，車換甲○○開，我坐靠窗那邊，乙○○坐第2 位，即
    中間等情（本院卷第75頁至第77頁）矛盾。從而，證人乙○○上開審理中證述內容既有重大瑕疵，自不足採。反觀證人
    乙○○於94年8 月6 日警詢時之證述，就被告及丙○○當天
    有無在同部車上、3 人如何同車及何人駕車等情，所述與被
    告及丙○○上開證述內容相吻合，而證人乙○○與證人丙○○當時又為同居之男女朋友關係，應無故陷誣攀丙○○於罪
    之理；況證人乙○○於本院審理時又自承該次警詢筆錄是依
    其自由意志陳述，而當時警詢筆錄製作時即為案發日，證人
    乙○○之記憶應甚為鮮明，所述當不致有誤或記憶不清之情
    ，從而，依刑事訴訟法第159 條之2 「被告以外之人於司法
    警察調查中所為之陳述，與審判中不符時，其先前之陳述具
    有較可信之特別情況，且為證明犯罪事實存否所必要者，得
    為證據」規定，證人乙○○94年8 月6 日之警詢筆錄應具有
    較可信之特別情況，且為證明犯罪事實所必要，符合上開規
    定，自得作為證據使用。
  (三)證人乙○○於94年8 月6 日警詢時證述：我上車時臺電公司
    所失竊的電纜線已在車內，該2 人（按：指被告及丙○○）
    是於94年8 月6 日凌晨4 、5 時左右，當時由甲○○所駕駛
    5438-JK 號車至丙○○住所，載我要去銷贓（賣電纜線），
    地點我不知道，只知道經過嘉義縣六腳鄉及朴子鎮（按：應
    為朴子市）銷贓，因舊貨商尚未營業，所以返回在北港鎮○○里○○路與穎寧街口為警當場查獲等語（港警刑字第9400
    008908號卷第5 頁至第6 頁），已明確指證94年8 月6 日上
    午為警查獲前，被告、丙○○及伊3 人確實要前往變賣贓物
    ，其既能就丙○○竊取電纜線及如何銷贓之過程等節均供述
    甚明，顯然該等情節係其親身經歷，否則若非確有其事，證
    人乙○○應無法證述如此詳盡，益證證人乙○○上開警詢時
    之證述確有高度可信性，亦足見被告對於車上所載者為贓物
    ，確實有認識。雖證人乙○○於94年9 月21日偵查中又改稱
    ：上車時沒有發現車上有何東西，是警察臨檢時才知道車上
    有電纜線，警詢是亂說，不知丙○○有去偷電纜線等語（94
    偵3980號卷第15頁至第16頁），與其警詢時所述不同，然其
    偵查中所述已明顯在迴護丙○○，企圖為丙○○脫罪，自非
    可採。
  (四)依被告所述，上開自用小貨車係伊向友人丁春發借用，丁春
    發也有電話可聯絡，丙○○與丁春發亦相識，而丁春發於偵
    查中亦證稱與丙○○認識（95偵緝150 號卷第34頁），則若
    丙○○欲向丁春發借車，大可由被告先以電話告知丁春發，
    再由丙○○於電話中知會丁春發後，即將該自用小貨車開走
    ，何須於大清早大費周章，3 人風塵僕僕，由被告先駕車載
    丙○○及乙○○至丁春發處還車後，再由丙○○向丁春發借
    用該車，然後由丙○○再將被告載回，此顯不合常情至極。
    況被告對於當天究係要前往何處將車還給丁春發1 節，於偵
    查中係稱要到東勢鄉還車（95偵緝150 號卷第25頁），於本
    院審理時則稱要到虎尾鎮還車（本院卷第69頁），亦嚴重矛
    盾，顯見被告所言不實。從而，以證人丙○○及被告所述多
    所不合情理之處，及為警盤查時，被告及丙○○立即棄車逃
    逸，獨留乙○○1 人在現場遭警逮獲之情，亦可推知，若被
    告確係要還車，丙○○確係要借車，被告對於車上所載係贓
    物並不知情，問心無愧，何須於警盤查時逃逸，反啟人疑竇
    ，此益徵被告知悉丙○○於小貨車後車斗所放置之物品係竊
    得之電纜線贓物，才會逃逸，企圖卸責。
  (五)此外，復有蒐證照片15張（港警刑字第09403000112 號卷第
    9 頁至第11頁、港警刑字第0940008961號卷第7 頁至第13頁
    ）附卷可稽，且有丙○○行竊用之工具油壓剪2 支、鋁棒2
    支及木棒1 支扣案足資佐證。
  (六)綜上所述，被告明知上開電纜線為丙○○竊得之贓物仍予搬
    運之事實，至為灼然。是被告上開所辯，顯係事後卸責之詞
    ，不足採信。本件事證明確，被告與乙○○共同搬運贓物之
    犯行，應堪認定。
二、按行為後法律有變更者，適用行為時之法律，但行為後之法
    律有利於行為人者，適用最有利於行為人之法律，現行刑法
    第2 條第1 項定有明文。查刑法業於94年1 月7 日修正，同
    年2 月2 日公布，95年7 月1 日施行，是被告甲○○行為後
    ，法律顯已有變更。又以本次刑法修正之比較新舊法，應就
    罪刑有關之一切情形，綜其全部罪刑之結果而為比較（最高
    法院95年5 月23日95年度第8 次刑庭會議決議參照）。經查
    ：
  (一)刑法分則編各罪所定罰金之貨幣單位原為銀元，且依修正前
    刑法第33條第5 款規定，罰金刑為1 銀元以上，而有關罰金
    倍數之調整及銀元與新臺幣之折算標準，則定有「罰金罰鍰
    提高標準條例」及「現行法規所定貨幣單位折算新臺幣條例
    」，除罰金以1 銀元折算3 元新臺幣外，並將72年6 月26日
    以前修正之刑法部分條文罰金數額提高2 至10倍，其後修正
    者則不再提高倍數，修正後刑法第33條第5 款則將罰金刑提
    高為新臺幣1 千元以上，並以百元計算之，且因刑法第33條
    第5 款所定罰金貨幣單位既已改為新臺幣，刑法分則編各罪
    所定罰金之貨幣單位亦應配合修正為新臺幣，且考量刑法修
    正施行後，不再適用「現行法規所定貨幣單位折算新臺幣條
    例」，為使刑法分則編各罪所定罰金之最高數額與刑法修正
    前趨於一致，爰增訂刑法施行法第1 條之1 規定，將刑法分
    則編各罪所定罰金之貨幣單位均改為新臺幣，並將72年6 月
    26日以前修正之刑法部分條文罰金數額提高為30倍，其後修
    正者則提高為3 倍，是以刑法分則編各罪所定罰金刑之最高
    數額，於上開規定修正後仍屬一致，並無不同。
  (二)被告於行為時即修正前刑法第41條第1 項前段規定：「犯最
    重本刑為5 年以下有期徒刑以下之刑之罪，而受6 個月以下
    有期徒刑或拘役之宣告，因身體、教育、職業、家庭之關係
    或其他正當事由，執行顯有困難者，得以1 元以上3 元以下
    折算一日，易科罰金」，又依95年5 月17日修正前罰金罰鍰
    提高標準條例第2 條規定，就其原定數額提高為100 倍折算
    1 日，則被告行為時之易科罰金折算標準，應以銀元300 元
    折算1 日，經折算為新臺幣後，應以新臺幣900 元折算為1
    日。惟94年2 月2 日修正公布之刑法第41條第1 項前段則規
    定：「犯最重本刑為5 年以下有期徒刑以下之刑之罪，而受
    6 個月以下有期徒刑或拘役之宣告者，得以新臺幣1 千元、
    2 千元或3 千元折算1 日，易科罰金」。比較修正前後之易
    科罰金折算標準，以修正前之刑法規定，較有利於被告。
  (三)修正前刑法第47條規定：「受有期徒刑之執行完畢，或受無
    期徒刑或有期徒刑一部之執行而赦免後，5 年以內再犯有期
    徒刑以上之罪者，為累犯，加重本刑至2 分之1 。」修正後
    刑法第47條第1 項則規定：「受徒刑之執行完畢，或一部之
    執行而赦免後，5 年以內故意再犯有期徒刑以上之罪者，為
    累犯，加重本刑至2 分之1 。」本件被告係於前案執行完畢
    後5 年內故意再犯他罪，不論依舊法第47條規定或新法第47
    條第1 項之規定，均構成累犯，對被告而言並無有利或不利
    之情形。
  (四)修正前刑法第28條規定關於「實施」一語，依實務見解認係
    涵蓋陰謀、預備、著手、實行概念在內（司法院31年院字第
    240 號解釋），新法為杜爭議，而將「實施」一語，修正為
    「實行」；且修正後，並無礙於「共謀共同正犯之存在」。
    故依新舊法均成立共同正犯（實施正犯或共謀共同正犯），
    因其成立要件及刑罰效果均未變更，自無新舊法比較之問題
    ，應適用現行刑法第28條（參照最高法院95年度臺上字第56
    69號判決）。
  (五)綜上所述，經依刑法第2 條第1 項之規定綜合比較新舊法結
    果，並依法律應一體適用，不得割裂適用原則，以修正前之
    刑法規定對被告較為有利，自應依修正前之刑法規定對被告
    論罪科刑。
三、核被告甲○○所為，係犯刑法第349 條第2 項之搬運贓物罪
    。被告與乙○○間就上開犯行有犯意聯絡及行為分擔，為共
    同正犯。被告前於93年間因違反毒品危害防制條例案件，經
    本院於93年12月21日，以93年度港簡字第291 號判處有期徒
    刑6 月，於94年2 月27日確定，甫於94年3 月18日易科罰金
    執行完畢，有臺灣高等法院被告前案紀錄表1 份在卷可參，
    其於前開有期徒刑執行完畢後5 年內再犯本件有期徒刑以上
    之罪，為累犯，應依修正前刑法第47條規定，加重其刑。爰
    審酌被告前曾有麻醉藥品管理條例、殺人未遂等、竊盜、毒
    品危害防制條例及妨害公務等前科，素行不良，犯後又矢口
    否認犯行，態度不佳，且協助盜者搬運贓物之行為除造成財
    產犯罪追緝困難外，更因便利盜者銷贓，而間接助長竊盜風
    氣，危害社會秩序匪淺，惟其所搬運之贓物並未順利變賣，
    所造成損害非鉅，及其係開車載運贓物之人，犯罪情節較重
    等一切情狀，量處如主文所示之刑，並諭知易科罰金之折算
    標準。至檢察官請求對被告量處有期徒刑5 年尚嫌過重，併
    此敘明。另扣案之PVC 電纜線、油壓剪2 支、鋁棒2 支及木
    棒1 支等物均係丙○○行竊所用及所得之物，其性質並非違
    禁物，又非被告所有，自不得宣告沒收。
據上論斷，應依刑事訴訟法第299 條第1 項前段，刑法第2 條第
1 項前段、第28條、第349 條第2 項、修正前刑法第41條第1 項
前段、第47條，刑法施行法第1 條之1 第1 項、第2 項前段，刪
除前罰金罰鍰提高標準條例第2 條，判決如主文。
本案經檢察官廖弼妍到庭執行職務。
中　　華　　民　　國　　96　　年　　5 　　月　　29　　日
                  刑事第三庭   審判長法  官   劉國賓
                                     法  官   王素珍
                                     法  官   廖淑華
以上正本證明與原本無異。
如不服本判決，應於判決收受後10日內，向本院提出上訴狀（須
附繕本）。
                                     書記官   張菀純
中　　華　　民　　國　　96　　年　　5 　　月　　29　　日
附錄本案論罪科刑法條：
刑法第349條（普通贓物罪）
收受贓物者，處 3 年以下有期徒刑、拘役或 5 百元以下罰金。
搬運、寄藏、故買贓物或為牙保者，處 5 年以下有期徒刑、拘役
或科或併科 1 千元以下罰金。
因贓物變得之財物，以贓物論。
